【裁判字號】    97,簡上,479
【裁判日期】    970922
【裁判案由】    詐欺
【裁判全文】
臺灣板橋地方法院刑事判決         97年度簡上字第479號
上  訴  人  乙○○
即  被  告
                    樓
上列上訴人即被告因詐欺案件，不服本院中華民國96年12月28日
第一審簡易判決（96年度簡字第7908號，起訴書案號：96年度偵
字第27456 號，經原審以96年度易字第3606號受理繫屬，惟因被
告於原審審理中認罪，原審乃改依簡易程序併分案為96年度簡字
第7908號續行審理，且將前開原依通常訴訟程序進行之96年度易
字第3606號案件報結），提起上訴，本院管轄第二審之合議庭判
決如下：
    主      文
上訴駁回。
乙○○緩刑貳年。
    事實及理由
一、證據能力：
    按刑事訴訟法第159 條第1 項雖規定，被告以外之人於審判
    外之言詞或書面陳述，除法律有規定外，不得作為證據。惟
    依同法第159 條之5 第1 項、第2 項規定，經當事人於審判
    程序同意作為證據，法院審酌該言詞陳述或書面陳述作成時
    之情況，認為適當者，亦得為證據。當事人、代理人或辯護
    人於法院調查證據時，知有第159 條第1 項不得為證據之情
    形，而未於言詞辯論終結前聲明異議者，視為有前項之同意
    （指同條第1 項之同意作為證據），此乃第159 條第1 項所
    容許，得作為證據之例外規定之一。經查，本案被告及檢察
    官於言詞辯論終結前，均未就所調查之證據主張有刑事訴訟
    法第159 條第1 項不得為證據之情形，本院復審酌各該證據
    作成時之情況，認為適當，是本案經調查之證據均有證據能
    力，合先敘明。
二、本案經本院審理結果，認第一審判決以被告係與藍水信、蔡
    麗真共同犯刑法第339 條第1 項之詐欺取財罪，並依刑事訴
    訟法第449 條第2 項、第454 條第2 項，刑法第28條、第33
    9 條第1 項、第41條第1 項前段，刑法施行法第1 條之1第1
    項、第2 項前段等規定，及審酌被告行為固不足取，惟事後
    於原審審理中坦承犯行，且出監後已由蔡麗真賠償被害人所
    受損失，犯後態度尚佳，暨其犯罪之動機、手段、素行、被
    害人所受損害等一切情狀，另參酌被害人亦請求從輕量刑之
    意見（見原審卷之原審電話紀錄1 份參照），量處被告拘役
    35日，並諭知如易科罰金之折算標準，其認事用法及量刑均
    屬妥適，應予維持，併引用第一審簡易判決書記載之事實、
    理由及證據（詳如附件）。
三、至被告上訴意旨雖翻異原審認罪之前詞，改口否認有何詐欺
    犯行，併辯稱：其於民國96年11月7 日傍晚前往公園的路上
    遇到葉姓友人，於是邊走邊聊，到了莒光公園又遇到蔡姓（
    指同案被告蔡麗真）及藍姓（指同案被告藍水信）友人也在
    公園內，4 人相談甚歡，葉姓友人提議找1 間小吃店吃晚餐
    ，他請客，蔡姓友人就建議到他們家巷口的小吃店用餐，當
    其吃完飯上了廁所出來，就發現葉姓友人不在位子上，其與
    蔡姓及藍姓友人就坐在原位繼續等他回來，過了約10分鐘，
    警察就來了，直接將其等上了手銬，說其等白吃白喝，先帶
    回警局再說，其當時就跟警察說其等不是白吃白喝，是朋友
    請客才來吃，其等就被帶回警察局，到了警察局裡面，其很
    緊張也不知道該如何，於是請求讓其打電話給兒子來處理，
    他們也不讓其打，那個警察就自己在那邊寫筆錄，又說小吃
    店的老闆娘有給他收據說我們吃了新台幣（下同）2700元，
    太誇張了，我們4 個人再怎麼吃也才1 千多元而已，當時在
    店裡老闆娘也沒來收錢也沒說一共多少錢，就直接打電話給
    警察來抓其等，如果當初老闆娘有來收錢，其就會把情況告
    訴他，請其兒子來付錢就好了，何必搞到現在被關了1 個月
    出來，又被判決成詐欺罪，有那麼嚴重嗎？還是其等這種社
    會的弱勢族群比較好欺負？請明察云云；然：
(一)、證人即址設台北縣中和市○○街102 巷2 號之被害人雅妃小
    吃店員工甲○於警詢中明確證述：因有2 名不詳年籍男子及
    1 名年籍不詳女子至雅妃小吃店，拒不付賬，所以報案接受
    警方製作筆錄，於96年11月7 日23時許，有2 名不詳年籍男
    子及1 名年籍不詳女子到台北縣中和市○○街102 巷2 號雅
    妃小吃店消費，大約在96年11月8 日1 時30分許欲離去，卻
    無金錢支付所消費之金額費用2720元，消費了啤酒34瓶、小
    菜3 盤，我有要求2 名不詳年籍男子及1 名年籍不詳女子付
    費，但他們說要禮拜一（12日）才要拿錢來付帳，可是我們
    又不認識他們，當時我有向他們索討消費金額，他們說沒有
    錢；於本院審理中指稱：台灣啤酒當時1 瓶我賣80元，因我
    的小吃店有卡拉OK的設備，客人來可以唱卡拉OK，吃一些酒
    菜，34、35瓶酒是陸續叫的，1 次上6 瓶，他們都是花費在
    叫酒，而我有送了4 、5 樣小菜，但這些小菜不是他們花錢
    叫的，只要來消費我就會送等語在卷（見偵查卷第8-9 頁、
    本院97年6 月9 日準備程序筆錄）；而被告以及同案被告蔡
    麗真、藍水信於警詢中亦均供認：消費了啤酒34瓶、小菜3
    碟，但因酒醉了不知道要付多少錢，經警方告知後才知道金
    額為2720元等語在卷（見偵查卷第11、14、17頁），是被告
    等人消費內容為啤酒34瓶許及小菜等，除據甲○證述如前外
    ，併核與被告等人供述相符，自堪信屬實，而以甲○所營之
    小吃店乃設有卡拉OK以供點唱，甲○併甚因客人來店消費即
    附送小菜若干，可見該小吃店乃側重於有卡拉OK的設備可提
    供與客人歡唱，併於客人歡唱或聆聽之際，可由客人另視個
    人需求而附帶提供餐飲服務，則此等設有卡拉OK之小吃店，
    即與一般小吃店乃純以提供餐飲服務迥然不同，消費者倘於
    此等卡拉OK小吃店內點餐消費，其消費內容價格自亦顯非可
    單純以所飲食內容折算一般市價計之甚明，是甲○證述當時
    1 罐台灣啤酒賣80元，雖高於1 罐台灣啤酒在市面之售價（
    約略30或40元），然此尚無重大悖於事理之處，況被告等人
    入店消費，既點選飲料，於點選事前本應了解售價以便衡量
    自身財力可否負擔，被告捨此不為，並於點選啤酒飲畢後，
    逕以34瓶啤酒之售價自行折算一般市價後認總價頂多1 千多
    元，因而指稱甲○所證述被告等人消費之金額高達2720元，
    是太誇張了云云，容無可採。
(二)、又被告等人本件犯行共有2 男1 女乙節，經甲○於警詢中證
    述明確；而被告等人就此次聚餐原因，係由何人邀約、有何
    人前往各情，被告於警詢中乃稱是蔡麗真邀約的等語（見偵
    查卷第11頁），同案被告藍水信、蔡麗真於警詢中則均各稱
    不是其邀約的，是我們（指藍水信、蔡麗真、被告）一起去
    的等語（見偵查卷第14、17頁）在卷，顯見被告等人於警詢
    中亦均未提及另有葉姓友人共同聚餐，並於席間先行離去等
    情，被告甚且稱是蔡麗真邀約等語如前，茍被告所辯是葉姓
    友人倡議由其請客前往小吃店歡唱，席間葉姓友人卻逕自先
    行離去云云屬實，則究否確有葉姓友人在場消費並先行離去
    乙節，顯屬其等是否涉犯詐欺之重大關係事項，詎被告對此
    重大關係事項，於警詢之初，竟無隻字片語提及此節，反而
    另以是蔡麗真邀約，方因而前往云云置辯，復未能指出所稱
    葉姓友人究係何人，俱見被告所辯顯悖常情，委無足取，告
    訴人於本院審理中稱當時有4 人消費，1 人先行離去等語，
    與其先前陳述未合，容係事後迴護被告之語，無足採信，被
    告以是要請客之葉姓友人先行離去，其又無現金支付，並無
    詐欺犯行，其是被誤會的，對其形象不好云云置辯，容係事
    後卸責之詞，不足採信。
(三)、是本件事證明確，被告上揭犯行堪以認定，原審判決認事用
    法，核無不合，被告以前詞置辯提起上訴，為無理由，應予
    駁回。
四、又被告前於92年間，雖因詐欺案件，經本院以92年度訴字第
    910 號判決判處有期徒刑5 月，緩刑3 年，併於92年6 月6
    日判決確定（下稱前案），然現已緩刑期滿，而前揭緩刑之
    宣告未經撤銷等情，有臺灣高等法院被告前案紀錄表在卷可
    按，是其前案刑之宣告依刑法第76條本文之規定已失其效力
    ，應認被告未曾因故意犯罪受有期徒刑以上刑之宣告，本院
    衡諸被告因一時失慮致罹刑典，事後業由蔡麗真將前揭2720
    元之消費款項付清，有告訴人於本院審理中庭呈之和解書1
    份在卷可參，告訴人並於原審中稱只要被告願意還錢，願原
    諒被告，有電話紀錄查詢表附於原審卷可憑各情，認被告經
    此偵審教訓，當知所警惕，而無再犯之虞，前開對之所宣告
    之刑以暫不執行為適當，茲併依刑法第74條第1 項第1 款之
    規定，宣告緩刑2 年，用啟自新。
據上論斷，應依刑事訴訟法第455 條之1 第1 項、第3 項、第36
8 條、第373 條，刑法第74條第1 項第1 款，判決如主文。
本案經檢察官郭季青到庭執行職務。
中    華    民    國    97    年    9     月    22    日
                  刑事第十七庭  審判長法  官  許必奇
                                      法  官  曾正耀
                                      法  官  陳明偉
以上正本證明與原本無異。
本判決不得上訴。
                                      書記官  強梅芳
中    華    民    國    97    年    9     月    22    日


司法院資訊處製作；財團法人民間司法改革基金會備份。
